【裁判字號】    99,訴,2908
【裁判日期】    991028
【裁判案由】    毒品危害防制條例
【裁判全文】
臺灣臺中地方法院刑事判決              99年度訴字第2908號
公  訴  人  臺灣臺中地方法院檢察署檢察官
被      告  甲○○
上列被告因施用毒品案件，經檢察官提起公訴(99年度毒偵字第
2544、3325號)，經本院合議庭裁定由受命法官獨任進行簡式審
判程序，判決如下：
    主    文
甲○○施用第一級毒品，累犯，處有期徒刑柒月；又施用第二級
毒品，累犯，處有期徒刑肆月；又施用第一級毒品，累犯，處有
期徒刑柒月；又施用第二級毒品，累犯，處有期徒刑肆月。應執
行有期徒刑壹年肆月。
    犯罪事實及理由
一、犯罪事實：甲○○曾因詐欺案件，分經本院判處有期徒刑3
    月、3月確定，經定應執行有期徒刑5月，於民國98年3月15
    日執行完畢。其前又因施用毒品案件，經依本院97年度毒聲
    字第34號裁定令入戒治處所施以強制戒治，於97年10月16日
    執行完畢釋放，並由臺灣臺中地方法院檢察署檢察官以97年
    度戒毒偵字第291號為不起訴處分確定。詎甲○○仍不知悔
    改，於前開強制戒治執行完畢釋放後5年內，復基於施用第
    一、二級毒品之犯意，於99年5月16日某時，在其位於臺中
    市○區○○路2段99巷16弄22號4樓之5之住處，先以玻璃球
    燒烤甲基安非他命吸食煙霧之方式，施用第二級毒品甲基安
    非命1次，復將海洛因置入注射針筒加水注射之方式，施用
    第一級毒品海洛因1次；再於99年6月16日某時，在其上開住
    處，先以玻璃球燒烤甲基安非他命吸食煙霧之方式，施用第
    二級毒品甲基安非他命1次，復將海洛因置入注射針筒加水
    注射之方式，施用第一級毒品海洛因1次。嗣先於99年5月20
    日下午4時40分許，在臺中市○○區○○路2段53號前，為警
    查獲；再於99年6月16日下午3時5分許，在臺中市警察局第
    四分局黎明派出所，經警採集其尿液送檢驗後而查獲。
二、認定本案犯罪事實所憑之證據及理由：
（一）本案被告所犯係死刑、無期徒刑、最輕本刑為3年以上有
      期徒刑以外之罪，被告於準備程序中就被訴事實為有罪之
      陳述，經告知簡式審判程序之旨，並聽取公訴人及被告之
      意見後，本院合議庭認為適宜而依刑事訴訟法第273條之1
      第1項規定，裁定由受命法官獨任進行簡式審判程序，且
      依刑事訴訟法第273條之2之規定，簡式審判程序之證據調
      查，不受刑事訴訟法第159條第1項、第161條之2、第161
      條之3、第163條之1及第164條至第170條規定之限制，合
      先敘明。
（二）上開犯罪事實，業據被告於本院審理時均坦白認罪，並有
      臺中市警察局第六分局尿液代號與真實姓名對照表、採集
      尿液鑑定同意書、中山醫學大學附設醫院檢驗科藥物檢測
      中心尿液檢驗報告2紙、臺中市警察局第四分局採集尿液
      鑑定同意書、委託鑑驗尿液檢驗真實姓名對照表，附卷可
      稽。雖被告於97年5月20日警查獲後所採集之尿液，經送
      請中山醫學大學附設醫院檢驗科藥物檢測中心以氣相層析
      質譜儀方法檢驗結果第二級毒品甲基安非他命之代謝物安
      非他命之濃度為96ng/mL、甲基安非他命之濃度則為1275n
      g /mL，有該檢測中心於99年6月3日所出具之尿液檢驗報
      告一份在卷可憑。而按，濫用藥物尿液檢驗作業準則第15
      條第1項第1款規定：「初步檢驗應採用免疫學分析方法。
      檢驗結果尿液檢體中濫用藥物或其代謝物之濃度在下列閾
      值以上者，應判定為陽性：一、安非他命類藥物：500ng/
      mL。」，該準則第18條第1項第1款第2目規定：「初步檢
      驗結果在閾值以上或有疑義之尿液檢體，應再以氣相層析
      質譜分析方法進行確認檢驗...確認檢驗結果在下列閾值
      以上者，應判定為陽性：一、安非他命類藥物：（二）甲
      基安非他命：甲基安非他命500ng/mL，且其代謝物安非他
      命之濃度在200ng/mL以上。」，又該準則第19條雖規定：
      「尿液檢體經確認檢驗結果低於前條閾值者，應判定為陰
      性，其驗餘檢體應依第9條規定處理之。」，然該準則第
      20條亦有規定：「司法案件之濫用藥物尿液，必要時得採
      用最低可定量濃度為閾值，不受第15條、第18條規定限制
      。」；查被告於99年5月20日被查獲所採集之尿液檢驗報
      告中，因安非他命代謝物之濃度僅為96ng/mL，故經檢驗
      單位依據上開濫用藥物尿液檢驗作業準則第19條之規定，
      於安非他命、甲基安非他命之檢驗結果欄內均標示為「陰
      性」，然依據該準則第20條之規定，於司法案件中本得採
      用最低可定量濃度為閾值，而安非他命及甲基安非他命之
      最低可定量濃度均為40ng/mL，故被告於99年5月20日被採
      集之尿液之安非他命代謝物之濃度為96ng/mL、甲基安非
      他命代謝物之濃度為1275ng /mL，依據該最低可定量濃度
      作為判斷基準，即已得判定為陽性。再施用甲基安非他命
      後尿液中可檢出之濃度，不僅與施用劑量、施用頻率、施
      用方式、飲用水量之多寡、所用檢驗方法靈敏度有關，更
      受施用者個人體質及代謝情況等因素所影響，需依個案狀
      況具體判斷；從而，本案於本院採用最低可定量濃度為閾
      值作為判斷標準之後，被告經警採集送驗之尿液中，其甲
      基安非他命及安非他命代謝物之濃度均可判斷為陽性，業
      如前述，故被告於99年5月16日施用第二級毒品之犯罪事
      實，應堪認定。綜上所述，被告自白核與事實相符，事證
      明確。
（三）查本件被告施用第一級毒品海洛因及第二級毒品甲基安非
      他命之犯行，距其上開強制戒治完畢釋放之時間5年之內
      ，被告施用第一級毒品海洛因及第二級毒品甲基安非他命
      之犯罪事證已臻明確，其犯行洵堪認定，應依法論罪科刑
      。
三、論罪科刑之理由：
（一）查海洛因、甲基安非他命係毒品危害防制條例第2條第2項
      第1款、第2款所定之第一級、第二級毒品，不得非法持有
      、施用。被告施用海洛因及甲基安非他命，核其所為，係
      犯毒品危害防制條例第10條第1項施用第一級毒品罪及同
      條第2項施用第二級毒品罪。被告施用毒品前之持有第一
      級毒品海洛因、第二級毒品甲基安非他命等行為，本應分
      別論以持有第一級毒品罪、持有第二級毒品罪，惟持有後
      進而施用，其持有之低度行為應為施用之高度行為所吸收
      ，均不另論以持有罪責。被告所犯上開4罪，犯意各別，
      行為不同，應分論併罰。又查被告受有上開犯罪事實欄所
      載之有期徒刑之宣告，並經執行完畢，有臺灣高等法院被
      告前案紀錄表1件在卷可稽，其受有期徒刑執行完畢後，5
      年以內故意再犯本案有期徒刑以上之4罪，均為累犯，均
      應依刑法第47條第1項規定加重其刑。
（二）爰審酌被告有多次犯罪前科之素行，其中有多次施用毒品
      之前案紀錄（參卷附臺灣高等法院被告前案紀錄表）、國
      中畢業之智識程度、經濟小康之生活狀況（見警卷被告警
      詢筆錄受詢問人資料)，其因施用毒品，經觀察勒戒、強
      制戒治執行完畢後，仍不思戒惕，且無視於毒品對於自身
      健康之戕害及國家對於杜絕毒品犯罪之禁令，再遭查獲施
      用毒品，未見戒除惡習之決心，惡性非輕，然被告於本院
      審理時能坦承犯行，態度良好，其施用毒品並無危害他人
      ，犯罪手段尚屬平和，所生損害亦非鉅大，暨施用毒品者
      均有相當程度之成癮性及心理依賴，其犯罪心態與一般刑
      事犯罪之本質並不相同，應側重適當之醫學治療及心理矯
      治為宜等一切情狀，分別量處如主文所示之刑，並定其應
      執行之刑，以示懲儆。
四、適用法律之依據：刑事訴訟法第273條之1第1項、第299 條
    第1項前段，毒品危害防制條例第10條第1項、第2項，刑法
    第11條前段、第47條第1項、第51條第5款。
本案經檢察官鐘祖聲到庭執行職務。
中    華    民    國    99    年    10    月    28    日
                        刑事第四庭  法  官  黃益茂
以上正本證明與原本無異。
如不服本判決應於收受送達後10日內向本院提出上訴書狀，並應
敘述具體理由；其未敘述上訴理由者，應於上訴期間屆滿後20日
內向本院補提理由書（均須按他造當事人之人數附繕本）「切勿
逕送上級法院」。
                                    書記官  蔡秋明
中    華    民    國    99    年    10    月    28    日
附錄論罪科刑法條：
毒品危害防制條例第10條：
施用第一級毒品者，處六月以上五年以下有期徒刑。
施用第二級毒品者，處三年以下有期徒刑。

司法院資訊處製作；財團法人民間司法改革基金會備份。
